最高法院刑事判決　　　　　　　　　　　　　　　八十八年度台上字第二三七三號
　　上　訴　人　甲○○
右上訴人因違反麻醉藥品管理條例案件，不服台灣高等法院中華民國八十七年十二月
九日第二審判決（八十七年度上訴字第四一五二、四一五八號，起訴案號：台灣板橋
地方法院檢察署八十七年度偵字第三四五二號），提起上訴，本院判決如左：
    主  文
原判決關於甲○○部分撤銷，發回台灣高等法院。
    理  由
本件原判決認定上訴人甲○○，基於概括之犯意：(一)自民國八十七年年初起至同年二
月間，先後多次在台北縣土城市○○路○段二八五號六樓，以每小包新台幣（下同）
五千元之價格，非法售賣化學合成麻醉藥品安非他命（下稱安非他命）予林正國（經
原審判刑確定）。(二)上訴人及林正國與綽號「小咪」之女子楊秀貞（另案偵辦），基
於共同犯意聯絡，自八十七年一月起至同年二月初止，連續多次在台北縣土城市○○
路○段二八五號六樓，非法售賣安非他命予林天貴，每次五千元至一萬元不等，由林
正國收取現金，再由上訴人及楊秀貞交付安非他命。至同年二月九日十六時三十分許
，警方在台北縣板橋市○○○街三十七巷二號五樓查獲林正國後，由林正國帶同員警
於同日二十二時四十分許，在台北縣土城市○○路○段二八五號六樓查獲上訴人，並
扣得安非他命五小包（淨重零點三公克，包裝重一點六五公克），販賣安非他命所得
三萬三千元等情。因而維持第一審論處上訴人共同連續非法販賣化學合成麻醉藥品罪
刑之判決，駁回上訴人部分在第二審之上訴。固非無見。
惟查：(一)有罪之判決書事實一欄，為適用法令之依據，應將法院依職權認定與犯罪構
成要件有關之事項，詳記於事實欄，然後於理由內逐一說明其憑以認定之證據，使事
實及理由兩相一致，方為合法。若事實未有此記載，而理由加以說明，為理由失其依
據，如事實有此記載，理由未予說明，則為理由不備，按諸刑事訴訟法第三百七十九
條第十四款規定，其判決當然為違背法令。而麻醉藥品管理條例第十三條之一第二項
第一款之非法販賣化學合成麻醉藥品罪，以行為人有營利之目的（意思），而販入或
賣出化學合成麻醉藥品或二者兼而有之之犯行者，為其構成要件，故行為人有無此項
犯罪（營利意思）之目的要件，自應於事實欄內為詳實之記載，然後於理由內說明其
憑以認定之證據，始稱適法。本件原判決事實欄內未詳切記載上訴人之售賣安非他命
有此項營利之意思，已不足以判斷其適用法令是否正當；且理由內亦未說明其憑以認
定上訴人有營利目的之證據，衡諸前開說明，尤屬判決理由不備，當然為違背法令。
又上訴人以每小包五千元之價格，售賣安非他命予林正國；每次五千元至一萬元不等
，售賣安非他命予林天貴，為原判決所認定之事實。但上訴人以多少價格購買，其得
價之差額為若干，有無利得可圖﹖原審亦未為調查認定，亦有未妥。(二)上訴人始終否
認有非法販賣安非他命之犯行，而原審認定上訴人有非法售賣安非他命予林正國、林
天貴之事實，無非依憑林正國、林天貴之供述為其主要論據。然林正國、林天貴所稱
向上訴人購買安非他命，如何足認林正國、林天貴之言為符合客觀之事實，原審未以
其他證據為補強之說明，僅憑林正國、林天貴不利於上訴人片面之供述，為認定上訴
人犯罪之證據，而論斷上訴人有非法販賣安非他命之犯行，既嫌速斷，且難昭折服。
(三)上訴人為販賣安非他命，而非法持有安非他命之行為，究竟應否為販賣安非他命之
高度行為所吸收，原判決未在理由內予以論述，難謂無理由不備之違法。以上或為上
訴意旨所指摘，或為本院得依職權調查之事項，應認原判決關於上訴人之部分有撤銷
發回更審之原因。
據上論結，應依刑事訴訟法第三百九十七條、第四百零一條，判決如主文。
中      華      民      國    八十八    年      五      月     十三     日
                              最高法院刑事第六庭
                                  審判長法官  紀  俊  乾
                                        法官  楊  商  江
                                        法官  黃  正  興
                                        法官  陳  宗  鎮
                                        法官  劉  介  民
      右正本證明與原本無異
                                              書  記  官
中      華      民      國    八十八    年      五      月     十七     日
